臺北高等行政法院判決
　　　　　　　　　　　　　93年度訴字第00032號
　　　　　　　　　　　　　94.
原　　　告　甲○○
訴訟代理人　張泰昌律師
複代理人　　陳淑玲律師
被　　　告　臺北縣政府稅捐稽徵處
代　表　人　乙○○處長）住同.
訴訟代理人　丙○○
上列當事人間因地價稅事件，原告不服臺北縣政府中華民國92年
11月19日北府訴決字第0920702952號（卷號：00000000）訴願決
定，提起行政訴訟。本院判決如下：
　　主  文
原告之訴駁回。
訴訟費用由原告負擔。
　　事  實
一、事實概要：原告所有座落台北縣三重市○○段197、198、19
    8之2至6地號等7筆土地，位於三重市○○○○○道附近地區
    市地重劃區」範圍內。按該重劃區之重劃計畫書業經內政部
    核定，由臺北縣政府於公告列冊後，於民國90年1月15日函
    送被告辦理重劃區域範圍內土地之地價稅減免事宜。嗣經被
    告實地勘查發現系爭土地地上建物（建物門牌：台北縣三重
    市○○街118巷9之19號）屆至91年9月仍供三蘆市場使用收
    益中，故其90年地價稅尚無土地稅減免規則第17條規定之適
    用，遂向原告補徵90年地價稅計新台幣（以下同）399,645
    元。原告不服，主張系爭土地係屬市地重劃區，依市地重劃
    實施辦法第4條規定，重劃期間應自主管機關公告重劃計畫
    書確定起算，與重劃工程施工與否無關，申請免徵地價稅等
    語，申請復查，未獲變更，提起訴願，嗣經訴願決定駁回，
    原告猶未甘服，遂向本院提起行政訴訟。
二、兩造聲明：
　(一)原告聲明：原處分及訴願決定均撤銷。
　(二)被告聲明：駁回原告之訴。
三、兩造之主張：
甲、原告主張：
  (一)原告所有之該7筆土地，係屬市地重劃區，重劃期間免徵地
    價稅之土地，市地重劃計畫書公告確定後，重劃期間其地上
    之工作物三蘆臨時市場（建物門牌：台北縣三重市○○街11
    8巷9之19號）屆至91年8月18日被告實地勘查時「雖未拆遷
    」，但已停止使用，且無使用收益。被告機關以系爭土地地
    上建物尚未拆遷，遽認原告仍有使用收益，而為原告應補徵
    地價稅之處分，其認事用法，均有違誤，先予敘明。
  (二)按「行政行為，應以誠實信用之方法為之，並應保護人民正
    當合理之信賴。」、「本法所稱行政指導，謂行政機關在其
    職權或所掌事務範圍內，為實現一定之行政目的，以輔導、
    協助、勸告、建議或其他不具法律上強制力之方法，促請特
    定人為一定作為或不作為之行為。」，行政程序法第8條、
    第165條分別定有明文。
  1.經查，重劃地區內土地，於辦理重劃期間地價稅全免，係政
    府為鼓勵地主參與市地重劃政策，促進市地重劃之達成，而
    明定於土地稅減免規則第17條之優惠措施。又市地重劃實
    施辦法第4條亦明定，實施重劃期間，依法得減免地價稅或
    田賦之土地，由主管機關於重劃計畫書公告確定後30日內列
    冊送交該管稅捐稽徵機關，免由土地所有權人提出申請。（
    詳台北縣政府製「什麼是市地重劃」第4及第5頁載明）是以
    ，重劃期間自應以主管機關公告重劃計畫書確定之日起算，
    與重劃工程之施工與否無關，按該重劃區業經內政部核定，
    由台北縣政府公告列冊後，於90年1月15日函送被告辦理重
    劃區域範圍內土地地價稅減免事宜在案。。
  2.且查，台北縣政府地政局重劃課為達成前開行政指導之目的
    ，製頒「什麼是市地重劃」手冊，該手冊第4頁「伍、參加
    重劃稅賦如何減免？」即明載「（一）重劃期間地價稅全免
    」。原告係因信賴台北縣政府地政局重劃課製頒之手冊而參
    加重劃，被告機關本於行政一體，自不得於事後對法令為相
    反之主張或認定，而為不利原告之處分，被告機關之行為，
    顯有違誠信原則及信賴保護原則。
  (三)該土地所屬三重重陽橋引道附近地區市地重劃計畫書業奉內
    政部89年11月9日台內地字第8922011號函核定。並於89年11
    月28日到12月28日公告確定。
  (四)次按農產品批發市場之土地及房屋，減半徵收房屋稅、地價
    稅或田賦，農產品市場交易法第17條定有明文。系爭土地
    週邊地區，久因政府無法提供水利資源，難以繼續從事耕作
    ，為充分發揮農地農用之功能，原告仍籌設三蘆臨時市場供
    農產品之批發使用，以供應農產品之再販賣或加工為目的之
    批發交易。故退步言之，縱鈞院認本件並不符合土地稅減免
    規則第17條之規定，然亦合於農產品市場交易法第17條減半
    徵收地價稅或田賦之規定。
  (五)本件爭議涉及損害原告之權利及利益，被告之行政處分確有
    不合法之處，已如前述。故本件行政處分確屬違法，應予撤
    銷。為此狀請鈞院鑒核，判決如訴之聲明，以維權益，實為
    德便。
乙、被告主張：
  (一)按「已規定地價之土地，除依第22條規定課徵田賦者外，應
    課徵地價稅。」、「區段徵收或重劃地區內土地，於辦理期
    間致無法耕作或不能為原來之使用而無收益者，其地價稅或
    田賦全免；辦理完成後，自完成之日起其地價稅或田賦減半
    徵收2年。」分別為土地稅法第14條、土地稅減免規則第17
    條所明定。另按「實施重劃期間，依法得減免地價稅或田賦
    之土地，由主管機關於重劃計畫書公告確定後30日內列冊送
    交該管稅捐稽徵機關。」為市地重劃實施辦法第4條所明定
    。
  (二)經查三重市○○○○○道附近地區市地重劃區」於89年11月
    28日公告重劃，迄91年7月12日始經本府以北府地區字第091
    0419835號公告各項土地（建物）改良物拆遷期限，復於搬
    遷補償費發放末日（91年8月23日）次日起30日內施行拆遷
    。本案系爭土地位於前開重劃區域範圍內，被告於91年8 月
    18日現場勘查時，發現地上建物尚未拆遷，仍續作三蘆市場
    使用，有照片附卷可稽，故原告主張重劃期間其地上建物三
    蘆市場已停止使用，並無收益等語，尚不足採。依土地稅法
    減免規則第17條規定：「區段徵收或重劃地區內土地，於辦
    理期間致無法耕作或不能為原來之使用而無收益者，其地價
    稅或田賦全免；辦理完成後，自完成之日起其地價稅或田賦
    減半徵收2年。」系爭土地於辦理市地重劃期間既有營業收
    益事實，與上開要件並不該當，自無從為地價稅之減免。從
    而，被告依法核定補徵90年地價稅399,645元，並無不合，
    應予維持。
  (三)綜上所陳，原告之訴認為無理由，謹請駁回原告之訴，俾維
    稅政。
　　理  由
一、按土地稅法第14條規定：「已規定地價之土地，除依第22條
    規定課徵田賦者外，應課徵地價稅。」，另土地稅減免規則
    第17條規定：「區段徵收或重劃地區內土地，於辦理期間致
    無法耕作或不能為原來之使用而無收益者，其地價稅或田賦
    全免；辦理完成後，自完成之日起其地價稅或田賦減半徵收
    2年。」。
二、本件係原告所有座落台北縣三重市○○段197、198、198之2
    至6地號等7筆土地，位於三重市○○○○○道附近地區市地
    重劃區」範圍內；該重劃區之重劃計畫書業經內政部核定，
    由臺北縣政府於公告列冊後，於90年1月15日函送被告辦理
    重劃區域範圍內土地之地價稅減免事宜。嗣經被告實地勘查
    ，發現系爭土地地上建物至91年9月仍供三蘆市場使用收益
    中，遂向原告補徵90年地價稅計399,645元。原告不服，為
    如事實欄所載之主張。是本件應審究者厥為系爭7筆土地，
    是否合乎土地稅減免規則第17條其地價稅全免之規定。
三、經查：
  (一)本件系爭土地位於前開重劃區域範圍內，此為兩造所不爭執
    ，洵堪認定；惟被告於91年8月18日現場勘查時，發現地上
    建物尚未拆遷，仍續作三蘆市場使用，有照片三禎附卷可稽
    ，是以原告主張重劃期間其地上建物三蘆市場已停止使用，
    並無收益云云，尚難可採。與上開土地稅減免規則第17條所
    規定「於辦理期間致不能為原來之使用而無收益」不符；被
    告依法核定補徵90年地價稅399,645元，依法自無不合。
  (二)至原告主張縱本件並不符合土地稅減免規則第17條之規定，
    然亦合於農產品市場交易法第17條減半徵收地價稅或田賦之
    規定乙節。然依農產品市場交易法第14條第1項規定，農產
    品批發市場之籌設，應擬具計畫書報經直轄市、縣（市）主
    管機關核准後，始得為之。惟查原告並未能舉證證明該三蘆
    市場係經主管機關核准後才成立，是以原告上開主張，亦難
    可採。
四、綜上所述，原處分依法並無不合，訴願決定予以維持，亦無
    違誤；原告徒執前詞，聲請撤銷原處分及訴願決定，為無理
    由，應予駁回。
據上論結，本件原告之訴為無理由，爰依行政訴訟法第98條第3
項前段，判決如主文。
中    華    民    國    94    年    3    月    3     日
                     第七庭審判長法  官　鄭　小　康
                                 法  官　李　玉　卿
                                 法  官　黃　秋　鴻
上為正本係照原本作成。
如不服本判決，應於送達後20日內，向本院提出上訴狀並表明上
訴理由，如於本判決宣示後送達前提起上訴者，應於判決送達後
20日內補提上訴理由書（須按他造人數附繕本）。
中    華    民    國    94    年    3    月    3     日
 　　  　　                    　  　 書記官  王琍瑩
